【裁判字號】    99,上訴,1568
【裁判日期】    990722
【裁判案由】    妨害性自主等
【裁判全文】
臺灣高等法院刑事判決                99年度上訴字第1568號
上  訴  人
即  被  告  乙○○
指定辯護人  法律扶助律師蘇彥文律師
上  訴  人
即  被  告  甲○○
指定辯護人  法律扶助律師羅明文律師
上列上訴人因妨害性自主等案件，不服臺灣板橋地方法院97年度
訴字第4633號、98年度訴字第2071號，中華民國99年2 月10日第
一審判決（起訴案號：臺灣板橋地方法院檢察署97年度偵緝字第
2136號、98年度偵緝字第568 號），提起上訴，本院判決如下：
    主  文
上訴駁回。
    事  實                                                                
一、乙○○前於民國（下同）94年間因妨害兵役治罪條例案件，
    經臺灣士林地方法院以95年度簡字第361 號刑事簡易判決判
    處有期徒刑2月，如易科罰金，以銀元300元折算1 日確定，
    並於95年9 月21日易科罰金執行完畢；復於95年間因違反兒
    童及少年性交易防制條例案件，經臺灣士林地方法院以95年
    度湖簡字第99號刑事簡易判決判處有期徒刑3 月，如易科罰
    金，以銀元300元折算1日確定，並於95年10月25日易科罰金
    執行完畢（上開二罪，雖應定執行刑，但因均已個別執行完
    畢，於本案仍構成累犯之前科）。
二、甲○○於96年12月底，經網友認識代號00000000號之女子（
    年籍詳卷，下稱Ａ女）後，Ａ女即將甲○○介紹予伊之前男
    友黃國昇，並再將甲○○帶往黃國昇位在臺北縣中和市○○
    街121 號4 樓之租屋處（下稱黃國昇中和租屋處）投宿，欲
    撮合該二人成為男女朋友，惟因發生黃國昇、Ａ女、甲○○
    同在租屋處時，黃國昇於Ａ女藉故進入屋內廁所後，觸摸擁
    抱甲○○而遭甲○○拒絕之事（下稱黃國昇觸摸事件），甲
    ○○因認係Ａ女事先唆使黃國昇所致且有受辱感覺，因此對
    Ａ女心生嫌隙。
三、甲○○因上開黃國昇觸摸事件而對Ａ女有所不滿後，且於與
    Ａ女交遊期間，認Ａ女有男女交往關係複雜之情形，遂基於
    亦使Ａ女與初相識之男子為性行為以彌平自己先前受辱感覺
    之目的，於97年2月1日晚間6 時30分時許，以伊持用之行動
    電話向乙○○告知Ａ女對男女性關係隨便，如與Ａ女見面即
    有與Ａ女為性交之機會，乙○○遂向甲○○表示願與Ａ女見
    面之意思，甲○○即於同日晚間6時38分許至8時44分間，與
    Ａ女聯絡表示伊需要地方休息洗澡而未告知Ａ女伊將帶乙○
    ○前來，遂由Ａ女與黃國昇聯絡而經黃國昇同意當晚暫將渠
    中和租處讓出供Ａ女與甲○○二人為使用，Ａ女即與甲○○
    相約前往黃國昇中和租屋處會面，甲○○於與Ａ女相約後，
    即將伊將前往黃國昇中和租屋處單獨與Ａ女會面之事告知乙
    ○○並與乙○○相約待乙○○於當晚抵達臺北捷運南勢角站
    時撥打電話與伊聯絡，甲○○遂先單獨前往黃國昇中和租屋
    處與Ａ女會面。迨同日晚間11許，乙○○抵達捷運南勢角站
    與甲○○連絡後（依乙○○持用之門號0000000000號行動電
    話與甲○○持用之門號0000000000號行動電話，同在該租屋
    處與南勢角站之該同一基地台之接收通訊之通聯時間係同日
    晚間11時52分18秒），甲○○即向Ａ女佯稱伊同鄉友人前來
    臺北欲帶該名友人至該處聊天，即外出至捷運南勢角站與乙
    ○○會面，並於同日晚間約11時59分許（依黃國昇中和租屋
    處外之路監視器錄得被告騎乘機車搭載甲○○前往該租屋處
    之監視錄影螢幕時間為97年2月1日晚間11時59分32秒），將
    乙○○帶入黃國昇中和租屋處內後，甲○○、乙○○、Ａ女
    即在該屋內飲食、看電視並為聊天，乙○○因而生起與Ａ女
    性交之慾念，嗣於翌日（2日）凌晨1時許，Ａ女因身體疲累
    ，遂躺在該房內之雙人床靠邊角落處休息，甲○○與乙○○
    於Ａ女躺臥休息並坐在該床邊稍看電視後，即以甲○○躺在
    Ａ女、乙○○間之方式，三人躺於該床上，乙○○隨即在甲
    ○○耳邊小聲告知甲○○其欲與Ａ女性交，甲○○聽聞後，
    雖可預見伊若留乙○○與Ａ女於該房間內獨處後，如Ａ女不
    同意與乙○○為性交時，可能發生乙○○將藉房內無人而易
    以強制手段對Ａ女為性交之幫助犯罪結果，惟仍基於伊若使
    乙○○與Ａ女獨處將發生乙○○對Ａ女強制性交之結果仍不
    違背其本意之幫助犯意，即於同日凌晨2時44分許前某時（
    甲○○上開行動電話在黃國昇中和租屋處所屬基地台之最後
    一通接收簡訊時間為97年2月2日凌晨2 時40分37秒，其後即
    於同時44分46秒在另一基地台收受乙○○寄發之簡訊），向
    已將入睡之Ａ女佯稱伊因臨時須與網友會面而要外出並將立
    即返回云云，即自該房間離去，留乙○○與Ａ女在該房間內
    獨處，乙○○於甲○○離去後，即向Ａ女表示其喜歡Ａ女欲
    抱Ａ女並欲與Ａ女性交之意思，惟遭Ａ女立即以言詞為拒絕
    ，且於其不顧Ａ女之拒絕而強行抱住Ａ女時，亦遭Ａ女以手
    推開之反抗，於客觀上可推知Ａ女對其應非有如同甲○○先
    前告知之男女關係隨便之情形，竟基於對Ａ女為強制性交之
    犯意，強行褪去Ａ女衣褲，使Ａ女之下體與胸部裸露後，即
    先撫摸Ａ女之下體與胸部，再強行將Ａ女頭部壓至其胯下並
    強行以其性器官插入Ａ女之口腔抽動，而對Ａ女為以其性器
    進入Ａ女之口腔之性交行為既遂，另又欲將其性器插入Ａ女
    之性器內，惟因Ａ女持續為反抗，乙○○始停止其行為，致
    未能為性器接合之性交行為而未遂。
四、乙○○於對Ａ女為上開性交行為後，即欲行離去，於離去前
    ，見Ａ女所有之行動電話一支置於該房內，為避免Ａ女持用
    撥打電話求救，趁Ａ女於遭其強制性交後進入該房間內廁所
    躲避時，竊取該支行動電話，並隨即離去（依黃國昇中和租
    屋處外之路監視器錄得被告騎乘機車離去之監視錄影螢幕時
    間為97年2月2日凌晨4 時12分11秒）（此竊盜罪部分，業經
    原審判處有期徒刑4 月，乙○○雖提起上訴，惟於本院準備
    程序已撤回此部分上訴而確定）
五、Ａ女於乙○○自黃國昇中和租屋處離去後，才由該房間內之
    廁所出來，始發覺行動電話遭竊，因無法連絡他人且因甫遭
    強制性交而心情沮喪，遂留在該房間內，待同日上午11時許
    ，黃國昇自外返回該租屋處時，在見Ａ女呆坐在該屋樓下，
    經詢問後使知悉上情，黃國昇即陪同Ａ女報警，而為警循線
    查獲。
六、案經Ａ女訴由臺北縣政府警察局中和分局報請臺灣板橋地方
    法院檢察署檢察官偵查起訴及追加起訴。
    理  由                                              
一、本案認定被告乙○○、甲○○有罪之證據方法，計有以下之
    供述以及非供述證據：
  (一)被告二人就自己之犯罪事實，於警詢（甲○○於97年2月4日
    警詢筆錄部分，應以下列(六)所示之原審勘驗甲○○警詢筆錄
    勘驗報告為準）、偵查及法院審理中之不利己之陳述。
  (二)被告二人就對方之犯罪事實，於法院審理中以證人身分所為
    之證述。
  (三)證人Ａ女於偵訊及原審審理中之證言、證人黃國昇於偵查及
    原審審理中之證言。
  (四)耕莘醫院永和分院於Ａ女報案經警帶同就至該院診後，由該
    院出具之受理疑似性侵害事件驗傷診斷書（下稱本案耕莘醫
    院診斷證明書）。
  (五)乙○○持用之門號0000000000號行動電話、甲○○持用之門
    號0000000000號行動電話於97年2月1日至同年月2 日之通聯
    紀錄（下稱本案被告二人持用之行動電話通聯紀錄）。
  (六)原審勘驗被告甲○○於97年2月4日之警詢筆錄（下稱本案甲
    ○○警詢筆錄）及警詢錄音音軌之勘驗筆錄暨原審對該日警
    詢錄音音軌製作之逐字譯文之勘驗報告（下稱原審勘驗甲○
    ○警詢筆錄勘驗報告；勘驗報告附於98年度訴字第2071號卷
    之98年11月20日準備程序筆錄後），及製作該警詢筆錄之詢
    問員警張家隆對該筆錄製作過程於原審上開勘驗程序及審理
    程序所為之證言。
  (七)本案黃國昇中和租屋處外之路口監視攝得之被告乙○○騎乘
    機車搭載甲○○至該租屋處、被告乙○○單獨騎乘機車離開
    該租屋處之錄影影像暨影像翻拍照片（下稱本案路口監視錄
    影影像暨翻拍照片）。
二、就上開所列各項證據方法，經查皆未發現有實施刑事訴訟程
    序之公務員因違背法定程序取得該等證據方法之情形，茲就
    各該證據係有證據能力之理由及確經合法調查之程序，分述
    如下：
  (一)理由欄一、(二)所示之被告二人就對方之犯罪事實於法院審理
    中之證述，查係各該被告之辯護人聲請將對方被告以證人身
    分為詰問，使各該被告以證人身分於對方之法院審理程序以
    證人身分由檢察官、對方被告及其辯護人行交互詰問程序，
    而取得各該被告對於對方之證言，是其二人審理中之上開證
    言，除係有證據能力外，並經合法調查，自均得為裁判之依
    據。
  (二)理由欄一、(三)所示之證人Ａ女、黃國昇於偵查中之證言，查
    均係於檢察官前所為之陳述，並均依法具結，依刑事訴訟法
    第158條之3、第159條之1規定自有證據能力，復經原審於審
    判中，傳喚該二人到庭由檢察官、被告與辯護人行交互詰問
    程序，取得該二人之證言，是該二人於原審審理中之證言，
    除有證據能力並經合法調查而可為裁判之依據外，該二人上
    開於偵訊中之證言，因已經予被告補行使詰問權，並經合法
    調查，自亦得為裁判之依據（最高法院97年度台上字第4941
    號判決要旨參照）。
  (三)理由欄一、(四)所示之本案耕莘醫院診斷證明書，查係該院依
    性侵害犯罪防治法第10條第1 項規定，於受理疑似性侵害事
    件所出具之診斷證明書，依刑事訴訟法第159 條立法理由及
    同法第206 條規定，自得為證據，且被告二人及其辯護人於
    法院審理時，就上開證據之證據能力均未爭執，且至本院言
    詞辯論終結前，均未聲明異議，核以該診斷證明書與檢察官
    主張之犯罪事實有關聯性，可認上開診斷證明書係有證據能
    力，且經原審及本院於審理期日均提示供被告二人及其辯護
    人為答辯及辯護，而已經合法調查，自可為本院認定事實之
    依據。
  (四)理由欄一、(五)所示之本案被告二人持用之行動電話通聯紀錄
    ，查係通訊公司就所提供之通訊服務業務，於提供服務過程
    中須以電腦系統紀錄之逐筆通訊紀錄，該業務上紀錄文書自
    無顯不可信之情況，依刑事訴訟法第159條之4第2 款規定，
    有證據能力，且經原審及本院於審判期日均提示供被告二人
    及其辯護人為答辯及辯護，而已經合法調查，自可為本院認
    定事實之依據。
  (五)理由欄一、(六)所示之原審勘驗筆錄暨勘驗報告，查係因被告
    甲○○於準備程序中辯稱伊於97年2月4日之警詢（即本案甲
    ○○警詢筆錄）中之陳述係出於警方以不正之方法，而由原
    審依刑事訴訟法第156條第3 項、第212條至第215條、277條
    等規定，就被告於接受警詢時所同時錄音之錄音音軌製作逐
    字譯文，於準備程序期日，通知當事人、辯護人、製作筆錄
    之員警張家隆、張耀文到庭，以當庭撥放該錄音音軌核對逐
    字譯文之方式檢查後，依同法第42條規定所作成之筆錄等資
    料，該等筆錄及文書，自有證據能力，且經原審及本院於審
    判期日均提示上開筆錄及文書並告以要旨供被告甲○○及其
    辯護人為答辯，是上開文書均係經合法調查，自得為本院認
    定事實之依據。而證人張家隆於勘驗程序及原審審理中就其
    等製作該警詢筆錄過程之證言，係分別為原審依法訊問所得
    之證言及於該院審理中依法行詰問程序所得之證言，自均有
    證據能力，而可為本院裁判之依據。
  (六)理由欄一、(一)所示之被告乙○○就本案犯罪事實之不利己之
    陳述部分，查無刑事訴訟法第156條第1項、第158條之2規定
    情形，且與本院依法調查所得事實相符，自得援引其上開不
    利己之陳述，供作為認定其有罪之證據。而就被告甲○○就
    本案犯罪事實之不利己之陳述部分，甲○○雖於原審準備程
    序及審理期日辯稱伊於97年2月4日之警詢（即本案甲○○警
    詢筆錄）中之陳述係員警告知伊在緩刑期間如未配合員警詢
    問陳述即將入監執行，伊係配合員警為該等陳述云云，然稽
    以本案經原審對該警詢筆錄為如理由欄一、(六)所示勘驗程序
    後，員警張家隆詢問之問題，固不無有包含該筆錄所記載之
    甲○○回答內容在內之情形，惟依原審勘驗筆錄暨勘驗報告
    所示，張家隆該等提問問題多係出現於詢問甲○○相關案節
    而由甲○○陳述後，由張家隆整理甲○○該等陳述內容再為
    詢問，而依該錄音音軌所示之詢問及答復之語氣及內容，甲
    ○○對張家隆所詢問之問題，除係主動陳述外，語氣上並無
    遭脅迫或勉強之情，且亦有對張家隆誘導性提問之問題，有
    為質疑及反駁之答復，除已經難認甲○○上開陳述係出於員
    警以不正方法所得外，證人張家隆於原審審理中亦證稱其並
    未脅迫或強迫甲○○為何回答，亦未預設立場詢問甲○○，
    而該警詢筆錄是其於事先了解案情後才製作，而對於該筆錄
    之文字記載有修飾不當之情形，係其確有所疏失之情等語，
    是本案就本案甲○○警詢筆錄，縱認員警文字記載有不當，
    惟就員警詢問與甲○○回答之警詢過程，堪認未有何不法之
    情形，甲○○於該警詢過程之陳述，亦非出於刑事訴訟法第
    156條第1項所示之各該種不正之方法，是甲○○辯稱伊上開
    警詢筆錄係出於員警以不正之方法取得云云，顯難認為可採
    ，而甲○○於偵訊、審理中之陳述，亦均查未有無刑事訴訟
    法第156條第1項、第158條之2規定情形，且與本院依法調查
    所得事實相符，自得援引其上開不利己之陳述，供作為認定
    有罪之證據。
  (七)理由欄一、(七)所示之本案路口監視錄影影像暨翻拍照片，查
    係員警合法取得，除無不法取得情事外，亦無偽造或變造之
    情形，並經原審及本院於審判期日均提示由被告二人為辨識
    ，並由其等與辯護人為答辯，是上開物證，除均有證據能力
    外，並經合法調查，自得為本院裁判之基礎。
三、訊據上訴人即被告乙○○、甲○○固對於其二人有於如犯罪
    事實欄三所示之時間，由甲○○帶同乙○○至黃國昇中和租
    屋處後，二人即與Ａ女同在該房間內談天並待Ａ女躺在床上
    休息後，甲○○即先離開該房間而留乙○○與Ａ女在該房間
    內獨處，且乙○○在甲○○離開該房間後，有將其性器官插
    入Ａ女口腔，而與Ａ女為性行為等情均坦承不諱，惟均矢口
    否認有何共同或幫助強制性交之犯行，被告乙○○辯稱：伊
    有與Ａ女口交，但伊沒有違反其意願，一開始伊有問她是否
    要與伊口交，她有同意，但後來伊的生殖器要插入她的陰道
    ，她不願意，伊就停止了。她雖說伊有暴力脅迫，但伊沒有
    這麼做，且她後來也沒有驗出傷痕。當時她的衣褲她自己先
    脫，伊也有幫忙脫，接著伊也脫光衣服，才跟她口交。她當
    初告伊的目的係要伊將拿走的手機還給她云云。被告甲○○
    則辯稱：當天乙○○要來找伊，Ａ女剛好打電話給伊，說黃
    國昇不在家，叫伊去黃國昇家找伊，伊先去，後來乙○○打
    電話問伊在那裡，伊說出其所在，後來乙○○也過來了。當
    時伊有先跟Ａ女提到乙○○要來，Ａ女才跟乙○○見面，不
    是伊特別安排他們二人見面，後來因為伊等三人睡在一張床
    上很擠又很熱，而乙○○說他已好幾天沒睡，想先休息一下
    ，伊就離開一下，當時伊要去網咖，乙○○問伊有沒有錢，
    伊說沒有，他就給伊300 元，但沒有叫伊多久以後再回來，
    當時伊離開不是要製造讓他們獨處的機會，伊不知道他們會
    發生性關係，伊也不是為了要報復Ａ女才這樣做云云。
四、經查：
  (一)關於如犯罪事實欄三所示之各該時間，由甲○○帶同乙○○
    至黃國昇中和租屋處，嗣Ａ女躺在床上休息時，甲○○先離
    開該房間而留乙○○與Ａ女在該房間內獨處後，乙○○有將
    其性器官插入Ａ女口腔，而為性行為，乙○○並在離開時，
    未經Ａ女之同意即取走Ａ女行動電話。事後Ａ女乃在黃國昇
    陪同下報警等情，業據被告二人分別於警、偵訊及原審審理
    中坦承不諱，核與證人Ａ女於偵查及原審審理時證述之情節
    相符，復經證人黃國昇於原審審理時證述當日返家後其與Ａ
    女接觸併偕同報警之經過綦詳，並有本案被告二人所持用之
    行動電話通聯紀錄、本案路口監視錄影影像暨翻拍照片附卷
    可佐，堪認上開事實過程，應屬真實。而按「稱性交者，謂
    非基於正當目的所為之下列性侵入行為：一、以性器進入他
    人之性器、肛門或口腔，或使之接合之行為。二、以性器以
    外之其他身體部位或器物進入他人之性器、肛門，或使之接
    合之行為」，刑法第10條第5 項定有明文，本案被告乙○○
    既有將其性器官插入Ａ女之口腔內，即屬性交既遂。另證人
    Ａ女雖於原審審理時證稱被告乙○○有將其性器官插入其性
    器官云云，然徵以證人Ａ女於原審審理中亦證稱以伊於案發
    後之筆錄較為正確，審理中之記憶比較模糊等語，參照伊前
    於偵訊中明確證稱「‧‧‧（證述口交部分從略）‧‧‧，
    他的陰莖有碰到我的下體，但沒有插入，因為我一直在反抗
    ，當天他沒有戴保險套，最後是因為我一直在反抗，被告賴
    就說算了，就說他要離開‧‧‧」、「（性行為結束後，你
    們作何事？）被告對我放棄性行為到他離開時，大概隔半個
    小時，這中間他先打電話給唐，再跟我說事情是唐設計的，
    說完後他就離開了」等語（參見97年度偵字第7558號卷第50
    頁至第51頁），且警詢筆錄就伊性器官是否遭乙○○性器官
    插入係記載「外陰唇處」（參見97年度偵字第7558號卷第14
    頁），是Ａ女除於本案案發後翌日對於乙○○性器官碰觸部
    位係伊之外陰唇外，於案發後約二個月之偵訊期日復先後明
    確證述乙○○性器官未插入伊下體並放棄對伊為性行為等語
    ，此與被告乙○○於警詢及本院均曾指稱其欲將其生殖器要
    插入Ａ女的陰道遭拒而中止，亦有部分相合之處，應認本案
    應係以Ａ女於偵訊中之證述較為正確，可認被告乙○○性器
    官應僅係碰觸Ａ女性器官而未有插入之行為，此應屬性交未
    遂行為，併此敘明。
  (二)證人Ａ女迭次指證伊係被被告甲○○設計，而遭被告乙○○
    強制性交得逞，惟此據被告二人均矢口否認，並於本院審理
    時辯述如前，是本案尚待釐清者為：(1)被告乙○○前往黃國
    昇住處與Ａ女發生前開性行為之原因（或動機）？(2)被告乙
    ○○究有無以刑法第221條第1項規定之強制手段對Ａ女為性
    交行為？(3)若被告乙○○係對Ａ女構成強制性交犯行，則被
    告甲○○有無教唆或與其共謀為該犯行？茲說明如下：
  1.被告乙○○於警詢中供稱：「我於97年2月1日晚上‧‧‧，
    當時甲○○打電話給我告訴我，她有一位朋友水性楊花，問
    我有沒有意思，我就跟她說有意思，因為當時我在忙我就跟
    甲○○說晚一點，甲○○就要我到達南勢角捷運站時打電話
    給她‧‧‧。（在黃國昇租住處）我就跟甲○○說我很累，
    想休息一下，後來甲○○就躺在我跟被害人Ａ女的中間，之
    後甲○○就很小聲的說她想去網咖玩，我就說妳去啊，一開
    始我有睡著過大約一、二分鐘之後，我感覺到被害人Ａ女的
    腳在碰我的腳，我就醒來就跟她互相愛撫之後，當我的下體
    準備要插入她性器官時，被害人Ａ女就跟我說她不要，後來
    我就問她是否願意幫我口交？被害人Ａ女就說好，之後她幫
    我口交不到一分鐘就跟我說她很累，之後我也沒勉強她，當
    時我有一些生氣，但並沒有表現出來，並告知被害人Ａ女，
    是甲○○設計一切的，在我要離開時我就拿了被害人Ａ女的
    手機放在樓下的信箱上‧‧‧。（你性侵被害人Ａ女，是否
    為甲○○指使的？）是的。‧‧‧（為何你稱是甲○○所設
    計的？）因為甲○○跟我說他跟被害人Ａ女有金錢口角糾紛
    ，暗示我可不可以替她報仇，當時我剛好要接電話，就隨口
    回應她有機會可以認識一下。直到案發前幾小時，才約我至
    南勢角捷運站」云云（參見97年度偵字第7558號卷第4 頁至
    第5頁、第7頁）；於偵查中則供稱：「只有口交，我沒有以
    性器官插入她的下體，是Ａ女以她的嘴巴含住我的下體，我
    只有摸她的胸部‧‧‧，當天我們都沒有脫衣服，我有脫褲
    子脫到一半，露出我的下體，她沒有脫衣服，我以手伸進去
    摸她的胸部。‧‧‧（被害人有無同意與你口交、愛撫？如
    何表示同意？）有，都是她主動的。‧‧‧（你當天是否有
    告訴Ａ女說是被告唐設計你對Ａ女性侵害？）有，因為我覺
    得事情不太對，我當天有跟Ａ女說是被告唐設計的，但我沒
    有說是設計性侵害。‧‧‧（既你與Ａ女是第一次見面，為
    何Ａ女會同意發生口交、愛撫？若其同意，為何隔天會到警
    局報案？）我不知道，我感覺我是被設計的」云云（參見97
    年度偵緝字第2136號卷第24頁至第25頁）；於原審審理時又
    供稱：「（你當日是因為什麼原因跟Ａ女第一次見面？）因
    為我買吃的東西過去給甲○○」、「‧‧‧大概凌晨一、二
    點時，甲○○說她有事要出去，就把我留在那邊，後來Ａ女
    就用她的腳勾我的腳，後來自然而然‧‧‧Ａ女就幫我口交
    ，口交完後，我去廁所盥洗，後來我有問Ａ女說她跟甲○○
    的過節是怎麼一回事，Ａ女怎麼答我忘記了，後來我打給甲
    ○○，她好像還沒有要回來的樣子，那時看到Ａ女的長相我
    有點嚇到，後來就想走了，就跟Ａ女說我要走了，我是在走
    的時候拿她的手機，把她的手機拿到樓下信箱」、「（你有
    翻上Ａ女的牛仔裙嗎？）我忘記了。（你有脫掉她的底褲嗎
    ？）是她自己脫的。（你的性器官有跟她的性器官接觸嗎？
    ）並沒有。‧‧‧（她當天的上衣是你脫掉的嗎？）好像是
    」、「‧‧‧我是有問Ａ女說是不是跟甲○○間有過節，我
    叫她自己小心甲○○，並沒有講到設計，甲○○之前有跟我
    提過，就是她跟Ａ女有糾紛之類的」、「我在警詢中講的設
    計是感覺而已，因為當時甲○○說Ａ女很漂亮，說還不錯，
    當時我也不曉得Ａ女就是甲○○所說有糾紛的那一位」云云
    （參見原審97年度訴字第4633號卷(一)第27頁、第28頁、第10
    0頁至第102頁、卷(二)第111 頁）；於本院審理時再辯稱：「
    我有與Ａ女口交，但我沒有違反其意願，一開始我有問她是
    否要與伊口交，她有同意，但後來我的生殖器要插入她的陰
    道，她不願意，我就停止了。‧‧‧當時她的衣褲她自己先
    脫，伊也有幫忙脫，接著伊也脫光衣服，才跟她口交」云云
    （參見本院99年7月8日審判程序筆錄），足認被告乙○○就
    其與甲○○相約前往黃國昇租住處與Ａ女見面之原因、所描
    述經Ａ女同意而為性行為之過程（例二人有無脫光衣服、何
    人為之、有無欲以其性器官插入Ａ女性器官等）、擅自取走
    Ａ女行動電話之原因、有無告知Ａ女是甲○○設計一切、及
    此所謂「設計」之含意等各節，前後供述明顯反覆不一，已
    非可信。再對照被告甲○○警詢筆錄經原審勘驗之結果，其
    供述略以：「（為什麼妳要叫阿虎〔即乙○○，下同〕性侵
    那位Ａ女被害人？）因為她也是這樣對我。‧‧‧（而且Ａ
    女的乾哥哥黃國昇也曾對妳有不軌之行為？）對。（妳是不
    是懷疑她（指Ａ女）跟他（指黃國昇）約的？妳有懷疑？是
    不是她設計陷害妳的？）就是那個女的叫他來用我的，因為
    我聽的到他們的對話。‧‧‧（懷恨在心啦，對不對？）是
    剛好我跟那個阿虎講，他就說要幫我報仇，他就說要幫我啊
    。（妳是怎麼叫乙○○性侵那個Ａ女‧‧‧）我沒有叫他去
    性侵害她，是他自己說‧‧‧。（乙○○說要他幫妳報仇？
    對不對？）就是‧‧‧嗯‧‧‧。（因為妳有告訴乙○○這
    件事情嘛？）對。（所以乙○○說要幫你報仇嗎？是他幫妳
    報仇的吧？）這算報仇嗎？（讓她感受這種感覺啦！）對啦
    ！（一樣阿！）問題我只有跟他講，我沒有叫他去作啊！」
    、「‧‧‧阿虎就打電話給我，問我在哪裡，我說我在西門
    町，他說看我有沒有辦法把那女生（指Ａ女）約出來到外面
    ，然後他要跟她做愛‧‧‧」、「（妳睡中間，阿虎睡妳旁
    邊，他睡妳另外一邊？）那個女的也在我旁邊，對。（誰跟
    妳說？阿虎有沒有跟妳說？很小聲的說？）他就小聲跟我講
    說，叫我先出去，然後他說‧‧‧。（去哪裡？）去網咖。
    然後他說他要跟她做那個事情。然後他做完再打電話給我」
    、「（妳有沒有教唆乙○○性侵Ａ女？）沒有，是他自己說
    要做的。（是誰？）乙○○說他自己要做的，阿虎。（乙○
    ○說要幫你報仇嗎？）沒有啊。那天他沒有說要報仇，他講
    說他要跟她做愛」等語（參見原審勘驗報告附表編號三、四
    、五）；於原審審理時證稱：「（妳對乙○○在警詢中講說
    ，妳有沒有跟乙○○說，妳有一個朋友水性楊花，問乙○○
    有沒有意思，乙○○回答有意思，而且回答說她現在很忙，
    要晚一點，然後妳在電話中說等乙○○到南勢角之後再與你
    連絡？‧‧‧）有，我有這樣說。‧‧‧（妳之前在本案之
    前有沒有跟乙○○提過妳跟Ａ女有糾紛？）有。（妳有講是
    麼糾紛嗎？）就Ａ女的乾哥摸我」等語（參見原審97年度訴
    字第4633號卷(二)第101頁背面至第102頁）、及證人Ａ女於偵
    、審中迭次指證：被告乙○○確有在離去時告知伊本案係甲
    ○○設計等語，則依此三人上開具一致性之陳述，足證被告
    乙○○經被告甲○○帶往黃國昇住處，欲與Ａ女發生性行為
    ，確係經被告二人聯繫後合意為之。
  2.本案Ａ女對於乙○○於甲○○離去後，即如事實欄三所示向
    伊表示其喜歡伊，並抱住伊，經伊為拒絕並為掙扎等反抗後
    ，即褪去伊之衣褲撫摸伊之下體與胸部，隨即再將伊之頭部
    壓至其跨下並強行以其性器官插入伊之口腔，同時並告以如
    伊若使其射精將給伊錢等語，業據其於偵查及原審審理時證
    述明確（參見97年度偵字第7558號卷第50頁；原審97年度訴
    字第4633號卷(一)第82頁至85頁、第87頁至第89頁、第92頁至
    第95頁；卷(二)第62頁）。被告乙○○及其辯護人雖以Ａ女對
    性關係較開放之情形為抗辯，惟以Ａ女本有身體自主權，不
    論戀愛或一夜情，只要係依其自主意願與他人發生性關係，
    均無可非議之處。惟一旦違反其意願為之，即可能構成強制
    性交犯行，故Ａ女對案外其他人間性關係之處理方式，與本
    案並無關聯。而參諸被告乙○○與Ａ女在此之前互不相識，
    復均無任何聯繫，若如被告乙○○歷次調查、審訊所辯，案
    發當日房內燈光昏暗，根本看不清對方臉孔，則Ａ女係在對
    被告乙○○均毫無所悉下，卻逕主動以腳勾其腳，撩撥其性
    慾，進而發生性行為，顯已悖於常情。又Ａ女既係主動撩撥
    被告乙○○性慾，期間卻不但拒絕其以性器官完成性交，復
    僅草草短時間為其口交，此間態度迥異，亦不合常理。況徵
    以當時已屬深夜、且被告乙○○亦非居住該中和市，其經被
    告甲○○特意帶往黃國昇住處之原因，乃被告二人合意欲讓
    被告乙○○與Ａ女發生性行為，且被告乙○○躺在床上時復
    曾要求被告甲○○離去，即係其當時乃已欲行對Ａ女為性行
    為，均誠如前述，堪認證人Ａ女前開所稱本案在被告甲○○
    離去後，係被告乙○○採取主動態勢，顯較符合本案當時客
    觀情狀，而可採信。再衡酌被告乙○○與Ａ女當日乃初次見
    面，且依被告乙○○、甲○○及Ａ女於原審審理時供、證述
    觀之，當時Ａ女對被告乙○○之到來表現顯然十分冷淡（參
    見原審97年訴字第4633號卷(一)第28頁至第29頁、第86至87頁
    、卷(二)第97頁），殊無有類似好感之表徵，則Ａ女躺在床上
    突受該幾近陌生人、且無好感之被告乙○○主動求愛，又豈
    有欣然接受之理？益證證人Ａ女前稱伊係遭被告乙○○以強
    制手段為性侵害等語，應屬實情。末參以被告乙○○係透過
    被告甲○○帶同與Ａ女第一次見面，若其在當夜確可輕易經
    Ａ女同意而為性交行為，又豈會反將被告甲○○設計乙情當
    面告知Ａ女？卻又於離去時擅自取走Ａ女行動電話之理？況
    被告乙○○自始對於所描述經Ａ女同意而為性行為之過程、
    擅自取走Ａ女行動電話之原因、有無告知Ａ女是甲○○設計
    一切、及此所謂「設計」之含意等各情，前後供詞反覆（詳
    前述），顯無法合理說明此一過程。然反觀證人Ａ女迭次指
    證伊係遭被告乙○○以強制手段為性侵害等情，卻適足合理
    推論說明被告乙○○應為轉移Ａ女憤恨之對象，始告知Ａ女
    本案係被告甲○○設計一切，且在離去時逕竊取Ａ女之行動
    電話，而避免Ａ女即時求救或報警，以圖希冀自己能在本案
    脫身。至被告乙○○之辯護人雖於本院審理時另辯稱：本案
    耕莘醫院診斷證明書並未記載Ａ女有任何外傷，故不能證明
    被告乙○○對Ａ女有強制行為云云，惟一般強制性交，能否
    在被害人身體上形成可見之傷痕，本非屬必然，而參酌證人
    Ａ女於原審審理時證稱：我有抵抗，但是我那時沒有什麼力
    氣，因為那時蠻疲倦等語（參見原審97年度訴字第4633號卷
    (一)第83頁），此與被告乙○○、甲○○均曾證稱當時Ａ女大
    都躺在床上睡覺等情（參見原審97年訴字第4633號卷(一)第27
    頁至第29頁、卷(二)第97頁、98年度訴字第2071號卷第135 頁
    ）大致相符，則Ａ女既因身體疲倦，導致沒什麼力氣反抗，
    被告即無需再施以大力壓制，自可避免Ａ女身體明顯外在傷
    痕之產生。另本案犯罪時間約係97年2月2日凌晨2、3時左右
    ，而耕莘醫院驗傷時間則為當日下午3 時30分許，約隔12小
    時，縱有因反抗、拉扯產生部分紅腫，自亦可能因時間過往
    而消退，故尚難執此為被告有利之認定，併此敘明。
  3.本案檢察官起訴及公訴人原審論告意旨雖以被告甲○○與被
    告乙○○係共謀由乙○○對Ａ女為強制性交行為，係依被告
    甲○○自陳因黃國昇觸摸事件而對Ａ女心生嫌隙，且於本案
    甲○○警詢筆錄記載乙○○因甲○○向其告知該情後有告以
    要幫伊報仇，以及Ａ女證稱被告乙○○於離去時有對伊告以
    以當日發生之事情，係甲○○與其約好，其有交付一筆金錢
    予甲○○為報酬之證言（參見97年度偵字第7558號卷第50頁
    ），推論被告二人係共謀由甲○○製造乙○○與Ａ女獨處機
    會，再由乙○○對Ａ女為強制性交行為，是二人有犯意之聯
    絡及行為之分擔，應構成共同正犯（參見原審97年度訴字第
    4633號卷(二)第113 頁），然依被告乙○○、甲○○之歷次供
    述，被告甲○○固曾表示伊對黃國昇觸摸事件不滿，且將此
    事告知被告乙○○，且其二人均曾提及有設計被告乙○○與
    Ａ女發生性行為等節，惟均一再抗辯並無約定要以要以強制
    手段犯之。且參酌被告乙○○、甲○○均一致供稱被告甲○
    ○當日電話聯繫之時有向被告乙○○表示Ａ女對性關係隨便
    之情形，則本案縱能認定被告甲○○帶同被告乙○○至黃國
    昇中和租屋處係有欲使Ａ女能與初次見面之被告乙○○為性
    交行為而彌平自己心中之不平之意圖，惟仍無法據此認定被
    告二人就被告乙○○對Ａ女以「強制手段」而為性交犯行，
    已達成事前謀議，而推由被告乙○○實行。再者，證人Ａ女
    於偵查及原審審理時雖證稱被告乙○○於離去時，有向伊告
    知該日之事係甲○○想對伊為報復而與其議謀，其有給甲○
    ○一筆錢當作報酬之情節（參見97年度偵字第7558號卷第50
    頁、原審97年度訴字第4633號卷(一)第85頁），然以當時被告
    乙○○已對Ａ女強制性交（即口交部分）得逞，被告乙○○
    自可能為轉移Ａ女憤恨之對象，誇大被告甲○○所參與之程
    度。況衡諸常理，本案既係由被告甲○○帶同被告乙○○至
    黃國昇住處，使被告乙○○得在該屋內與Ａ女為性行為，惟
    若二人最初目的、決意即在對Ａ女強制性交，則被告甲○○
    縱使先行離去，顯亦難擺脫本案犯罪嫌疑，二人豈有不慮及
    另以無法追查或能卸免罪責之方式為之？再依被告乙○○與
    Ａ女之身材體型比例及當時情狀，被告乙○○又何以未繼續
    強行完成將其性器官插入Ａ女性器官之該性交行為？是本案
    Ａ女上開陳述縱認屬真實，惟仍因有上開疑情，是亦難僅依
    此即推認被告二人係有共同謀議對Ａ女強制性交之犯行。
  4.按刑法第13條第1項及第2項所規範之犯意，學理上稱前者為
    確定故意或直接故意，後者稱不確定故意或間接故意，二者
    之區隔為前者乃行為者明知並有意使其發生，故對於行為之
    客體及結果之發生，皆有確定之認識，並促使其發生；後者
    為行為者對於行為之客體或結果之發生，並無確定之認識，
    但若其發生，亦與其本意不相違背。是確定故意（直接故意
    ）與不確定故意（間接故意）之態樣不盡相同，而共同正犯
    間既有犯意聯絡，則其故意之態樣應屬相同，無從分別基於
    確定故意（直接故意）與不確定故意（間接故意）為之（95
    年台上第2795號判決要旨參照）；復按刑法上之幫助犯，係
    對於犯罪與正犯有共同之認識，而以幫助之意思，對於正犯
    資以助力，而未參與實施犯罪之行為者而言（最高法院75年
    度台上字第21509 號、84年度台上字第5998號、88年度台上
    字第1270號判決要旨參照），是行為人如未參與實施犯罪構
    成要件之行為，且係出於幫助之意思提供助力，係構成幫助
    犯，而屬共同正犯。而本案依上開事證，雖無積極證據可認
    定被告甲○○有教唆乙○○或與其共謀為如犯罪事實欄三所
    示之強制性交犯行，惟參酌被告甲○○就伊當時先行離開黃
    國昇中和租屋處而獨留乙○○與Ａ女於該屋內之原因，已復
    於原審審理中坦承：「（妳說妳躺中間，阿虎睡旁邊，女的
    也在我旁邊，阿虎小聲跟我講說叫我先出去，然後他說他要
    跟她做那個事，然後做完再打電話給我，三百塊叫我去網咖
    ，後來阿虎有打電話給妳說要離開，妳當時跟阿虎在床上有
    這樣的對話嗎？【審判長告知證人對於此部分，依照刑事訴
    訟法第181 條可以拒絕回答。】？）未答。（妳在警詢中有
    沒有這樣講？）有」等情（參見原審99年1 月17日審判筆錄
    第18頁），是被告甲○○於離去時，係在確知被告乙○○係
    欲與Ａ女為性交行為，而依上揭當時被告乙○○與Ａ女第一
    次見面、且彼此反應冷淡等客觀情狀，及被告甲○○前因黃
    國昇觸摸事件應可知在自己尚未接受對方前，遭對方擁抱之
    不愉快感，況本案係為性交行為等相關事證，仍堪認被告甲
    ○○主觀上非不能預見於伊離去後，或可能發生被告乙○○
    對Ａ女為強制性交行為之結果，詎伊竟仍因此逕行離去而容
    任該結果之發生，故得認被告甲○○確係以基於伊若使被告
    乙○○與Ａ女獨處，縱發生被告乙○○對Ａ女強制性交之結
    果仍不違背其本意之不確定故意之幫助犯意，而於客觀上為
    離去該房間之該非屬強制性交罪構成要件之構成要件外之行
    為，依上開說明，本案被告甲○○所為，應僅構成幫助犯行
    。
  (三)綜上所述，被告二人及其辯護人上開所辯，顯均係卸責之詞
    ，委不足採。本案事證明確，被告二人犯行均洵堪認定，應
    依法論科。
五、論罪
  (一)被告乙○○以如犯罪事實欄三所示之方法，違反Ａ女之意願
    ，將其性器官插入Ａ女之口腔內，另因Ａ女反抗而未將其性
    器官插入Ａ女性器官內，核其所為，係犯刑法第221條第1項
    、第2 項之強制性交罪、強制性交未遂罪。又其上開強制性
    交罪、強制性交未遂罪，因該二行為係在密接時間內、在同
    一地點，基於與Ａ女為一個性交過程之犯意，而接續為之，
    自應認屬一行為，而僅論以強制性交既遂一罪；又其雖另有
    撫摸Ａ女之行為，惟該強制猥褻之階段行為，自應為強制性
    交行為所吸收，不另論罪。而起訴書及公訴意旨雖認被告乙
    ○○就犯罪事實欄三所示之犯行係與被告甲○○構成共謀共
    同正犯，惟此部分容有誤認，已如前述，爰僅以單獨犯論之
    。又被告乙○○前曾受有如犯罪事實欄一所示之犯罪科刑暨
    執行紀錄，有本院被告前案紀錄表一份在卷可憑，其受有期
    徒刑之執行完畢後，五年以內故意再犯本案有期徒刑以上之
    罪，為累犯，應依刑法第47條第1項之規定加重其刑。
  (二)被告甲○○於如犯罪事實欄三所示之時、地，明知伊當時若
    行離去，將可能發生乙○○對Ａ女為強制性交行為之結果，
    詎竟基於不確定之幫助故意，逕行離去而容任該結果發生，
    核其所為係犯刑法第30條第1項、第221條第1 項之幫助強制
    性交罪。起訴書及公訴意旨認被告甲○○與被告乙○○構成
    共謀共同正犯，係有誤認，已如前述。又被告甲○○以幫助
    之意思，參與構成要件以外行為，為幫助犯，應依刑法第30
    條第2項規定，依正犯之刑減輕之。
六、原審以被告二人犯罪事證明確，分別適用刑法第30條第1 項
    、第221條第1項、第47條第1 項等規定，並審酌：(1)被告乙
    ○○對初次見面之Ａ女，於Ａ女表明拒絕下，仍依憑己欲任
    意非為，不顧Ａ女之反抗強行將其性器官插入Ａ女口腔，除
    已對Ａ女身心造成傷害外，被告僅因私慾即對初次謀面之女
    子為強制犯行，亦足徵被告欠缺尊重他人尊嚴之觀念，公訴
    人雖請求量處有期徒刑三年十月，惟斟酌本案被告犯罪之原
    由及其未再進一部對Ａ女為性器接合之性交行為；(2)被告甲
    ○○雖主觀上因黃國昇觸摸事件對Ａ女心生嫌隙，惟於案發
    時仍與Ａ女為朋友，詎竟陷Ａ女於易遭他人侵犯之狀態，使
    因熱心幫助伊之Ａ女蒙受本案被害之結果，是伊之所為，顯
    有悖於朋友信義，所為亦屬非是，公訴人雖請求量處有期徒
    刑三年六月，惟斟酌本案被告犯罪之原由、伊所為係屬幫助
    犯行而公訴人係以共謀共同正犯請求量刑之情，再參酌被告
    二人之素行、品性、智識程度、生活狀況、犯罪之手段等一
    切情狀，分別對被告乙○○、甲○○量處有期徒刑3年6月、
    1 年10月，經核其認事用法，俱無違誤，量刑亦屬妥適，被
    告二人上訴意旨仍執前詞否認犯罪，為無理由，應予駁回。
據上論斷，應依刑事訴訟法第368 條，判決如主文。
本案經檢察官張啟彬到庭執行職務。
中    華    民    國    99    年    7     月    22    日
                  刑事第八庭審判長法  官  張傳栗  
                                  法  官  劉嶽承
                                  法  官  陳春秋
以上正本證明與原本無異。
如不服本判決，應於收受送達後十日內向本院提出上訴書狀，其
未敘述上訴之理由者並得於提起上訴後十日內向本院補提理由書
（均須按他造當事人之人數附繕本）。「切勿逕送上級法院」。
                                  書記官  李家敏
中    華    民    國    99    年    7     月    26    日
                                                                          
附錄：本案論罪科刑法條全文
中華民國刑法第221條（強制性交罪）
對於男女以強暴、脅迫、恐嚇、催眠術或其他違反其意願之方法
而為性交者，處三年以上十年以下有期徒刑。
前項之未遂犯罰之。

司法院資訊處製作；財團法人民間司法改革基金會備份。
